【裁判字號】    90,聲再,255
【裁判日期】    901213
【裁判案由】    重利
【裁判全文】
臺灣高等法院臺南分院刑事裁定                      九十年度聲再字第二五五號
      再審聲請人
      即受判決人  甲  ○  ○
右列聲請人因重利案件，對於本院八十八年上訴字第一一七八號中華民國八十八年九
月一日確定判決（臺灣台南地方法院八十八年度易字第八二三號、臺灣  台南地方法
院檢察署八十七年度偵字第一三七四一號），聲請再審，本院裁定如左：
      主  文
再審之聲請駁回。
      理  由
一、聲請再審意旨略以：原判決主文中諭知「甲○○（共同）乘他人（急迫），（貸
    以）金錢，而（取得）與原本顯不相當之重利為常業，處有期徒刑陸月。」全係
    臆測之詞，「共同」一詞，未採相反之供證，原判決未敘明不採納之理由；「急
    迫」一詞，究竟何人、何時、何點、何狀態之急迫均未指出；「貸以」一詞，因
    貸款並非被告所簽立，又非被告交付款項；「取得」一詞，因利息均交給楊助成
    ，被告並未收到利息，以上均違反證據裁判主義，以上之證據，均係對被告有利
    之證據。而且原判決事實欄中「嗣於：：：台南市○○路一六○號二樓之一（承
    租處）所為警查獲：：：及甲○○與楊助成（共同所有）供本件犯罪所用之（帳
    簿）一本。」，「承租處」一詞，被告曾要求調查是否被告所租，未經採納，又
    「共同所有」一詞，未經鑑定筆跡是否被告所載；原審均未及加以調查斟酌，參
    照三十五年京特抗二一號判例，並引據刑事訴訟法第四百二十條第一項第六款，
    聲請再審理由。
二、按聲請再審，應以再審書狀敘述理由，附具原判決之繕本及證據，提出於管轄法
    院為之，刑事訴訟法第四百二十九條定有明文。又刑事訴訟法第四百二十條第一
    項第六款所謂發見之新證據，係指該項證據，事實審法院於判決前因未經發見，
    不及調查斟酌，至其後始行發見者而言，若判決前已經當事人提出或聲請調查之
    證據，經原法院捨棄不採者，即非該條款所謂發見之新證據，不得據為聲請再審
    之原因。最高法院二十八年抗字第八號判例可資參照。
三、被告聲請再審意旨，一再爭執原判決認定共同正犯關係等細節未詳細論述理由云
    云，然此均非判決後發現之新證據；又原判決未採納鑑定筆跡之證據方法、或未
    經調查是否有租約等等，均屬原判決認為不必要而捨棄不用之證據方法，參照前
    開判例意旨，均非刑事訴訟法第四百二十條第一項第六款之「新證據」。聲請人
    既然引據刑事訴訟法第四百二十條第一項第六款為再審理由，但聲請再審狀除提
    出原判決影本外，未提出任何證據。不符合刑事訴訟法第四百二十九條所定必備
    程式，其聲請應不合法。
三、據上論斷，應依刑事訴訟法第四百三十四條第一項裁定如主文。
中    華    民    國      九十      年          十二  月       十三    日
                                     臺灣高等法院臺南分院刑事第四庭
         審判長法官
                                               法官
                                               法官
得抗告。


司法院資訊處製作；財團法人民間司法改革基金會備份。
